臺灣新北地方法院刑事判決
110年度訴字第1201號
公  訴  人  臺灣新北地方檢察署檢察官
被      告  林宗緯



指定辯護人  本院公設辯護人張哲誠  
上列被告因違反毒品危害防制條例案件，經檢察官提起公訴（11
0年度偵字第26053號），本院判決如下：
    主  文
林宗緯共同犯販賣第三級毒品未遂罪，處有期徒刑壹年拾月。
扣案如附表所示之物沒收之。
    事  實
一、林宗緯與真實姓名年籍不詳，通訊軟體微信暱稱為「小蔡」
    之成年人，均明知「4-甲基甲基卡西酮」係毒品危害防制條
    例第2條第2項第3款所列管之第三級毒品，依法不得販賣、持有
    ，竟共同意圖營利，基於販賣第三級毒品之犯意聯絡，先由
    「小蔡」負責聯繫欲購買第三級毒品成分錠劑之買家，待「
    小蔡」與買家談妥交易條件後，復由「小蔡」提供林宗緯之
    微信帳號連結與買家，再由林宗緯續與買家約定毒品錠劑之
    交易時間及地點，末由林宗緯於約定之時間，攜帶約定數量
    之毒品錠劑至約定之地點，與買家會面並進行毒品錠劑之交
    易。而於民國110年7月7日20時30分許前某時，由「小蔡」
    以社群軟體抖音暱稱「蔡蔡」之名義，發表：「新北營我這
    350就有了」，隱喻散布販賣毒品錠劑之訊息。適有桃園市
    政府警察局桃園分局員警因上網執行網路巡邏勤務，於閱覽
    上開訊息後，遂與「小蔡」詳談並加入其微信好友，佯裝欲
    與其進行毒品交易，雙方談妥以新臺幣（下同）4,500元之
    價格交易第三級毒品錠劑10顆後，「小蔡」即提供林宗緯之
    微信暱稱「霸子3.0」之帳號連結與佯裝買家之員警，再由
    林宗緯續與員警相約於110年7月7日20時30分許，在新北市○
    ○區○○路0段000○0號自助洗車場前進行毒品交易。而林宗緯
    依約於上開交易時、地，與佯裝買家之員警會面後，於林宗
    緯欲交付毒品錠劑並收取價金之際，員警隨即表明身分，並
    當場逮捕林宗緯而未遂，並扣得含有如附表編號1所示成分
    及重量之第三級毒品錠劑10顆及行動電話1支（廠牌：APPLE
    ，型號：IPHONE 12，IMEI：000000000000000，內含門號00
    00000000號SIM卡1張）。
二、案經桃園市政府警察局桃園分局移請臺灣新北地方檢察署檢
    察官偵查起訴。
    理  由
壹、程序部分：
    按被告以外之人於審判外之陳述，雖不符刑事訴訟法第159
    條之1至同條之4之規定，而經當事人於審判程序同意作為證
    據，法院審酌該言詞陳述或書面陳述作成時之情況，認為適
    當者，亦得為證據；當事人、代理人或辯護人於法院調查證
    據時，知有同法第159條第1項不得為證據之情形，而未於言
    詞辯論終結前聲明異議者，視為有前項之同意，刑事訴訟法
    第159條之5定有明文。查本判決以下所引用各項證據資料中
    屬於被告林宗緯以外之人於審判外陳述之傳聞證據部分，被
    告、辯護人及檢察官於本院審理中均同意有證據能力（見本
    院卷第84頁、第127頁），且被告、辯護人及檢察官於調查
    證據時，已知其內容及性質，皆未於言詞辯論終結前聲明異
    議，本院審酌上開證據取得過程並無瑕疵，與本案待證事實
    間復具有相當關聯性，亦無證明力明顯過低之情，認為以之
    作為本案證據核屬適當，依前揭規定，應有證據能力；又以
    下所引用各項非供述證據，經查並無違反法定程序取得之情
    ，依刑事訴訟法第158條之4規定反面解釋，亦應有證據能力
    。
貳、實體方面：
一、認定事實所憑之證據及理由：
    上開事實，業據被告於警詢、偵訊、本院準備程序及審理時
    均坦承不諱（見偵卷第27至37頁、第75至77頁、本院卷第82
    至83頁、第132頁），並有桃園市政府警察局桃園分局埔子
    派出所員警林家賢110年7月7日出具職務報告1紙、桃園市政
    府警察局桃園分局埔子派出所扣押筆錄暨扣押物品目錄表及
    查獲現場、扣案毒品照片（見偵卷第113頁、第129至131頁
    、第143至146頁）、佯裝為買家之員警與被告現場交談過程
    錄音檔案譯文、抖音帳號「蔡蔡」不詳真實姓名之人所發表
    之隱喻散布販賣毒品錠劑之訊息、該名「蔡蔡」（微信帳號
    ：「小蔡」）與員警間微信對話紀錄截圖、「蔡蔡」及「小
    蔡」個人資訊、被告以微信暱稱「霸子3.0」與員警間對話
    紀錄截圖、被告手機通話紀錄翻拍照片（見偵卷第141頁、
    第147至153頁、183頁）在卷。此外，扣得之毒品錠劑10顆
    ，經鑑定含有4-甲基甲基卡西酮成分，有臺北榮民總醫院11
    0年8月20日北榮毒鑑字第C0000000號毒品成分鑑定書（見偵
    卷第225）存卷可憑，足認被告前開任意性自白與事實相符
    ，堪以採信。復依被告於警詢及本院準備程序時均供述：我
    抓一顆200元之利潤，因為經濟困難才犯本案等語（見偵卷
    第35頁、本院卷第83頁），足見被告確係為獲取利益而從事
    本案毒品交易，具有營利之意圖明確。綜上，本案事證明確
    ，被告上開犯行堪以認定，應依法論科。
二、論罪科刑：
  ㈠論罪部分：
  1.按刑事偵查技術上所謂之「釣魚」，係指對於原已犯罪或具
    有犯罪故意之人，以設計引誘之方式，迎合其要求，使其暴
    露犯罪事證，再加以逮捕或偵辦者而言；則行為人如原即有
    販賣毒品營利之犯意，雖因經警設計誘捕，致實際上不能完
    成毒品交易，然因其原即具有販賣毒品之意思，客觀上又已
    著手於販賣行為，仍應論以販賣毒品未遂罪(最高法院102年
    度台上字第3427號判決意旨參照)。查被告基於販賣第三級
    毒品之犯意而著手販賣之犯行，因員警並無購買毒品之真意
    ，故其犯行自僅成立未遂犯。核被告所為，係犯毒品危害防
    制條例第4條第6項、第3項之販賣第三級毒品未遂罪。
  2.被告意圖販賣而持有第三級毒品之低度行為，為販賣之高度
    行為所吸收，不另論罪。
  3.被告與抖音暱稱「蔡蔡」（即微信暱稱「小蔡」）之人間就
    上述犯行，有犯意聯絡及行為分擔，應依刑法第28條規定，
    論以共同正犯。
  ㈡科刑部分：
  1.被告所犯販賣第三級毒品未遂犯行，其已著手為販賣第三級
    毒品犯罪行為之實行，惟因員警欠缺購買真意，自始即屬販
    賣行為不能完成，為未遂犯，爰依刑法第25條第2項之規定
    ，按既遂犯之刑度減輕其刑。
  2.另被告自偵查及本院審理中迄今均自白犯罪，業如前述，爰
    依毒品危害防制條例第17條第2項規定減輕其刑，並依法遞
    減之。
  3.又被告雖於為警查獲時，曾供出其共犯為朋友「小蔡」（即
    「蔡蔡」）、毒品上游為「徐祥慶」之人，惟被告於警詢筆
    錄內供稱扣案毒品是在臺北市○○區○○街00號詠儷酒店向酒店
    內名叫徐祥慶之人購買，但無其他任何聯絡資料，且經警方
    查證並無該酒店，無從查緝，另被告稱其朋友抖音名稱為蔡
    蔡，微信名稱為小蔡，惟無提供相關資訊，導致員警無從溯
    源等情，有桃園市政府警察局桃園分局110年12月9日桃警分
    刑字第1100077169號函文及所附該局埔子派出所員警林家賢
    出具之職務報告在卷可參（見本院卷第59至61頁），是本案
    無因被告供述查獲共犯或毒品來源，並不符合毒品危害防制
    條例第17條第1項之供出毒品來源規定，自無該規定減刑之
    適用。
　4.被告不適用刑法第59條酌減其刑規定之說明：
　⑴按刑法第59條酌量減輕其刑之規定，必其犯罪之情狀顯可憫
    恕者，認科以法定最低刑度仍嫌過重者，始得為之。而所謂
   「犯罪之情狀顯可憫恕」，必須犯罪另有特殊之原因與環境
    等情，而在客觀上足以引起一般同情，認為即予宣告法定最
    低度刑期尤嫌過重者而言；至犯罪之動機，犯罪之手段，情
    節輕微，無不良素行，事後坦承犯罪、態度良好等情，或經
    濟困難，擔負家庭生活等情狀，僅可為法定刑內從輕科刑之
    標準，與犯罪情狀可憫恕之情形殊異，不得據為刑法第59條
    酌量減輕之理由（最高法院96年度台上字第7451號判決意旨
    參照）。
  ⑵本案業經適用上開1.2.之規定予以減輕其刑，已無科以最低
    度刑仍嫌過重之情形，況毒品對於人之身心健康戕害甚鉅，
    染毒更能令人捨身敗家，毀其一生，被告無視於政府反毒政
    策、宣導，僅因一時缺錢花用而為本案犯行，由其行為之原
    因與環境等情，亦難認有何情輕法重，在客觀上足以引起一
    般同情而顯可憫恕之情狀，難謂本案有適用同法第59條規定
    酌減其刑之餘地。而被告之辯護人所辯：被告販賣數量不多
    ，請依刑法第59條酌減其刑云云，本院亦以於下述㈢之部分
    ，衡酌其犯罪手段、犯行所生危害程度予以從輕量刑，非得
    據為刑法第59條酌量減輕之理由，是其所辯，尚無足採。
  ㈢量刑：爰以行為人之責任為基礎，審酌被告無視於國家防制
    毒品危害之禁令，竟欲販賣第三級毒品藉以牟利，助長毒品
    蔓延，若不幸賣出，將致施用者沈迷於毒癮而難以自拔，戕
    害國民身心健康，危害社會治安，所為實應予非難；兼衡其
    曾於109年間，因持有第三級毒品案件，經臺灣士林地方法
    院以110年度審簡字第288號判決處有期徒刑5月確定之素行
    紀錄（本案未構成累犯），有臺灣高等法院被告前案紀錄表
    1份存卷可考（見本院卷第137至143頁），其高中畢業，之
    前從事服務業，收入約每月3萬5,000元，需扶養母親等情，
    （見本院卷第133頁），及其販賣毒品種類單一，預期可得
    利益非鉅，犯案情節相對較輕，暨其犯後始終坦承犯行，有
    試圖供出毒品來源之犯後態度等一切情狀，量處如主文所示
    之刑，以資懲儆。
三、沒收：
  ㈠按違禁物，不問屬於犯罪行為人與否，沒收之，刑法第38條
    第1項定有明文。被告著手販賣之附表編號1所示毒品錠劑10
    顆，經鑑驗含有第三級毒品4-甲基甲基卡西酮之成分，有臺
    北榮民總醫院110年8月20日北榮毒鑑字第C0000000號毒品成
    分鑑定書（見偵卷第225）在卷可稽，為違禁物，應依刑法
    第38條第1項規定宣告沒收；又上開毒品錠劑之外包裝袋1袋
    ，衡情應有沾附微量毒品成分難以析離，亦無析離之實益與
    必要，應視同經查獲之第三級毒品，依上開規定併予宣告沒
    收。至鑑驗用罄部分，既已滅失，則毋庸再為沒收之諭知。
  ㈡扣案如附表編號2所示之廠牌APPLE，型號IPHONE 12行動電話
    1支（IMEI：000000000000000，內含門號0000000000號SIM
    卡1張），為被告所有，供本案販賣第三級毒品聯繫所用之
    物乙節，業經被告於本院準備程序供述明確（見本院卷第86
    頁、第132頁），應依毒品危害防制條例第19條第1項之規定
    ，宣告沒收。
據上論斷，應依刑事訴訟法第299條第1項前段，判決如主文。
本案經檢察官鄭宇提起公訴，檢察官王凌亞到庭執行職務。
中　　華　　民　　國　　111 　年　　4 　　月　　21　　日
                  刑事第十庭  審判長法  官  謝梨敏
                                    法  官  謝茵絜
                                    法  官  黃秀敏
上列正本證明與原本無異。
如不服本判決，應於判決送達後 20 日內敘明上訴理由，向本院
提出上訴狀 (應附繕本)，上訴於臺灣高等法院。其未敘述上訴
理由者，應於上訴期間屆滿後 20 日內向本院補提理由書「切勿
逕送上級法院」。
                                    書記官  劉曉謙 
中　　華　　民　　國　　111 　年　　4 　　月　　21　　日
附錄本案論罪科刑法條全文：
毒品危害防制條例第4條
製造、運輸、販賣第一級毒品者，處死刑或無期徒刑；處無期徒
刑者，得併科新臺幣3千萬元以下罰金。
製造、運輸、販賣第二級毒品者，處無期徒刑或10年以上有期徒
刑，得併科新臺幣1千5百萬元以下罰金。
製造、運輸、販賣第三級毒品者，處7年以上有期徒刑，得併科
新臺幣1千萬元以下罰金。
製造、運輸、販賣第四級毒品者，處5年以上12年以下有期徒刑
，得併科新臺幣5百萬元以下罰金。
製造、運輸、販賣專供製造或施用毒品之器具者，處1年以上7年
以下有期徒刑，得併科新臺幣1百50萬元以下罰金。
前五項之未遂犯罰之。

附表
編號 名稱 數量 備註 1 4-甲基甲基卡西酮 10顆（驗餘9顆，至鑑定用罄1顆部分，因已滅失，不為沒收諭知）  臺北榮民總醫院110年8月20日北榮毒鑑字第C0000000號毒品成分鑑定書1紙（見偵卷第225頁）鑑驗結果： 檢體外觀：星星圖案黃色圓形錠劑10顆 毛重：4.2114公克，淨重：3.9881公克，取樣：0.4025公克，驗餘淨重：3.5856公克（驗餘9顆） 檢出成分：4-甲基甲基卡西酮(4-methylmethcathinone、Mephedrone、4-MMC) 2 行動電話廠牌:APPLE，型號IPHONE 12 壹支（內含門號0000000000號SIM卡壹張） IMEI碼：000000000000000